【裁判字號】    97,交抗,1016
【裁判日期】    970822
【裁判案由】    違反道路交通管理處罰條例
【裁判全文】
臺灣高等法院交通事件裁定            97年度交抗字第1016號
    抗  告  人
    即受處分人  甲○○
上列抗告人因違反道路交通管理處罰條例案件，不服臺灣基隆地
方法院97年度交聲字第210號，中華民國97年7月10日所為裁定，
提起抗告，本院裁定如下：
    主  文
抗告駁回。
    理  由
一、原處分意旨略以：異議人即受處分人甲○○於民國97年5月9
    日晚間9時23分許，駕駛車號9K-6608號自小客貨車行經臺二
    線頂寮路口，因闖紅燈違規，經警當場舉發，裁處罰鍰新台
    幣2700元，並記違規點數3點等情。
二、異議意旨略以：異議人駕車通過該路口時，交通號誌為綠燈
    ，確實未闖紅燈，若確有違規情事，為何警員當時未立即將
    其攔停，而係於距離該路口約450公尺處始將其攔停， 又警
    員當時並未鳴笛等語。
三、原裁定以：
（一）按汽車行駛至交岔路口，其行進應遵守燈光號誌，且汽車
      駕駛人，行經有燈光號誌管制之交岔路口闖紅燈者，處18
      00元以上5400元以下罰鍰，前項紅燈右轉行為者， 處600
      元以上1800元以下罰鍰，並記違規點數3點， 道路交通安
      全規則第102條第1款及 道路交通管理處罰條例第53條第1
      項、第63條第1項第3款分別定有明文。
（二）經查：
  １、異議人於97年5月9日晚間9時23分許，確駕駛車號9K-6608
      號自小客貨車，沿臺二線野柳往金山方向行駛，行經臺二
      線與頂社路之路口後為警攔停舉發等情，業經異議人於原
      審法院調查時供述無誤，復據證人即臺北縣政府警察局金
      山分局警備隊警員李憲章到庭證述明確，另有臺北縣政府
      警察局舉發違反道路交通管理事件通知單附卷可稽，首揭
      事實應堪認定。
  ２、證人李憲章證稱當日晚間其前往臺二線頂寮路口執行勤務
      ，將警車停放於頂社路旁，車頭朝向臺二線與頂社路之路
      口（ 警車停放位置如李憲章庭呈編號1照片中警車停放位
      置），其在警車內觀看前方臺二線上車輛行駛情形，因當
      頂社路設置交通號誌之燈號轉換為綠燈時，臺二線野柳往
      金山方向車道所設交通號誌之燈號亦會同時轉換為紅燈，
      且為避免駕駛人行經路口適遇交通號誌轉換之際不及煞車
      ， 故僅對於在交通號誌轉換為紅燈3秒後通過臺二線與頂
      社路路口之車輛予以舉發，而其係在頂社路設置交通號誌
      之燈號已轉變為綠燈3秒後， 始見異議人駕車通過警車前
      方臺二線野柳往金山方向車道與頂社路之路口，遂駕駛警
      車將異議人駕駛之車輛攔停依法舉發等語，因證人李憲章
      與異議人並非相識，業經證人李憲章證述在卷，衡情，證
      人李憲章應無刻意設詞構陷異議人之必要，且警員為避免
      爭議，對於違規情節較模糊者不予舉發，亦合常情，堪信
      證人李憲章所述應非虛妄；又依據證人李憲章庭呈現場圖
      觀之，頂社路與臺二線野柳往金山方向車道呈垂直狀，則
      證人李憲章所述當頂社路設置交通號誌之燈號轉變為綠燈
      時，臺二線野柳往金山方向車道所設交通號誌之燈號同時
      轉變為紅燈等語，應屬可信，換言之，縱使警員在前開執
      勤位置執勤時，無法親見臺二線野柳往金山方向車道所設
      交通號誌之燈號變換情形，仍可依據頂社路設置交通號誌
      之燈號變換情形，得知臺二線野柳往金山方向車道設置交
      通號誌之燈號變換情形為何，故證人李憲章證稱其係依據
      頂社路設置交通號誌之燈號變換情形，判斷行駛於臺二線
      野柳往金山方向車道之車輛有無闖紅燈等情，即無不當。
      次者，前開警員執勤位置固無法看見車輛通過臺二線野柳
      往金山方向車道停止線之情形，業經證人李憲章證述在卷
      ，且臺二線野柳往金山方向車道停止線距離臺二線與頂社
      路之路口約7.6公尺，此有現場位置圖附卷供參， 惟依據
      卷附編號2照片所示， 當日警員在警車內確可同時清楚看
      見頂社路設置交通號誌之燈號及臺二線與頂社路路口車輛
      之往來情形；又證人李憲章復證稱因當臺二線所設交通號
      誌之燈號已由黃燈轉換為紅燈時，頂社路設置交通號誌之
      燈號始同時轉為綠燈，是若行駛於臺二線之車輛係在臺二
      線設置交通號誌之燈號甫由黃燈轉換為紅燈之際通過停止
      線， 該車輛會在頂社路設置交通號誌之燈號轉換為綠燈3
      秒之內，通過臺二線與頂社路之交叉口，故其僅對於在頂
      社路所設交通號誌已轉換為綠燈3秒後（ 即臺二線野柳往
      金山方向車道設置交通號誌之燈號已轉換為紅燈3秒後）
      ，仍通過臺二線與頂社路路口之車輛依法舉發，亦會避免
      對於恰在頂社路所設交通號誌燈號轉 為綠燈3秒之際通過
      上開路口之車輛進行舉發，以免爭議，而當日異議人之行
      車速度並無異常情形等語，因臺二線野柳往金山方向車道
      之停止線距離臺二線與頂社路口僅7.6公尺， 足認上開停
      止線與前開路口間之距離非遙，若以行車速度每小時30公
      里計算，車輛在0.912秒之時間內即可行駛7.6公尺之距離
      ，換言之，車輛以時速30公里之行車速度，通過臺二線野
      柳往金山方向車道停止線至警員視線所及臺二線與頂社路
      交叉口之路段，所需時間應在1秒之內， 亦即車輛以時速
      30公里之速度通過臺二線與頂社路交叉口路段時，距離該
      車輛通過臺二線野柳往金山方向車道停止線之時間差應在
      1秒以內，復因異議人係以正常速度行駛，已如前述， 則
      當警員在頂社路設置 交通號誌之燈號轉換為綠燈3秒之後
      ，始看見異議人駕駛前開車輛通過前開臺二線與頂社路口
      ，即表示異議人至少應係在臺二線野柳往金山方向車道設
      置交通號誌之燈號已由黃燈轉換為紅燈後2秒之後， 始通
      過臺二線野柳往金山方向車道之停止線，故異議人辯稱其
      駕車通過臺二線野柳往金山方向車道停止線時，臺二線設
      置之交通號誌燈號仍為綠燈等情，即非可信。
  ３、至於異議人辯稱其遭警員攔停之地點，距離前開路口已達
      450公尺，且警員未鳴笛， 果若其確有闖紅燈之違規行為
      ，警員應在現場鳴笛將其攔停云云，然是否鳴按警笛，係
      由警察於執行職務時，依個案情況視需要決定，以順利執
      行職務，並非處罰之前提要件，且一般警員執勤時僅於緊
      急狀況下始鳴笛，本件僅為一般交通案件，自無須鳴笛；
      又證人李憲章已證稱其發現異議人闖紅燈後，即駕駛警車
      尾隨異議人等語，則警員待行駛至適當地點始進行攔停動
      作，並無不當，是異議人以警察未當場鳴笛攔停，主張其
      未闖紅燈一節，自非可採。
  ４、另按交通違規之舉發可分為「當場舉發」及「逕行舉發」
      ，由於逕行舉發之受處分人並無當場向舉發員警辯駁、陳
      述意見之機會，故現行法制就逕行舉發之條件多所設限；
      至於當場舉發交通違規事件，鑑於交通違規事實往往驟然
      而現、稍縱即逝，若硬性要求舉發員警不分違規情節，一
      律必須預留證據，俾便事後提出供法院審查，除有現實技
      術可行性之困難，勢將大幅提高交通管理之行政成本，並
      嚴重削弱道路交通管理之行政效能，且舉發交通違規行為
      之處分亦屬行政行為，除應遵循公正、公開與民主之程序
      ，確保依法行政之原則，以保障人民權益，亦應兼顧提高
      行政效能，因此，若舉發員警到庭結證違規情節屬實，且
      提出支持舉發違規可憑信性之相關佐證，又查無設詞構陷
      或舉發錯誤之事證，自堪據以認定違規情節應屬事實。本
      件舉發員警李憲章已到庭就異議人之違規情事結證明確，
      並提出現場照片及現場圖為佐，足見證人所述並非無據，
      異議人復未提出舉發錯誤之事證，依據上開說明，已足以
      認定異議人確有闖紅燈之違規情事。
  ５、又按行為人有違反道路交通管理事件之情形者，應填製舉
      發違反道路交通管理事件通知單，並於被通知人欄予以勾
      記，當場舉發者，應填記駕駛人或行為人姓名、性別、出
      生年月日、地址、身分證統一編號及車主姓名、地址、車
      牌號碼、車輛種類，被查獲之駕駛人或行為人為受處分人
      時，應於填記通知單後將通知聯交付該駕駛人或行為人簽
      名或蓋章收受之，拒絕簽章者，仍應將通知聯交付該駕駛
      人或行為人收受，並記明其事由及交付之時間，拒絕收受
      者，應告知其應到案時間及處所，並記明事由與告知事項
      ，視為已收受，違反道路交通管理事件統一裁罰基準及處
      理細則第11條第1項第1款定有明文。本件異議人於前開時
      、地，因闖紅燈經警當場舉發，並開立臺北縣政府警察局
      北縣警交字第CO0000000號 舉發違反道路交通管理事件通
      知單，該舉發單已記載駕駛人即異議人之姓名、性別、出
      生年月日、地址、身分證統一編號以及違規時、地、違規
      事實等內容，惟經異議人拒絕簽收，員警於該舉發單收受
      通知聯者簽章欄內已載明「拒簽拒收」，此有該舉發單影
      本在卷供參，且證人李憲章亦證稱已當場將應到案之時間
      及處所告知異議人等語，依據上開規定，視為異議人已收
      受該舉發單，自無庸再以郵寄方式送達該舉發單。
  ６、綜上，異議人確於上揭時、地，駕駛前開車輛闖紅燈一節
      ，已堪認定，故移送機關依據道路交通管理處罰條例第53
      條第1項、 第63條第1項第3款及違反道路交通管理事件統
      一裁罰基準及處理細則等規定，裁處異議人罰鍰2700元，
      並記違規點數3點，認事、用法均無違誤。從而， 本件聲
      明異議為無理由，應予駁回，經核並無違誤。
四、抗告人抗告意旨略以：抗告人於案發當時車速緩慢，經過路
    口時確屬綠燈，決無違規之事，本件應係車速甚快之他車違
    規闖紅燈卻未被攔下，致抗告人遭誤會被攔下舉發，原審法
    院僅聽信舉發員警一面之詞，即認定抗告人有本件交通違規
    ，顯有違誤。爰請撤銷原裁定，更為適法之裁定等語。
五、惟查：抗告人於本件上開時、地， 駕駛車號9K-6608號自小
    客貨車，因闖紅燈違規，經警當場舉發等情，業據證人李憲
    章於原審證述明確，且原審法院就證人李憲章所述何以可採
    ，已詳加說明。抗告人猶執前詞，辯稱並無闖紅燈之交通違
    規，而未就原裁定認事用法有何違誤，詳予指摘，足見抗告
    意旨所指，非屬有據。本件抗告為無理由，應予駁回。
據上論結，應依道路交通案件處理辦法第26條，道路交通管理處
罰條例第89條，刑事訴訟法第412條，裁定如主文。
中    華    民    國    97    年    8    月     22    日
                  刑事第４庭審判長法  官  沈宜生
                                  法  官  鄭水銓
                                  法  官  周煙平
以上正本證明與原本無異。
不得再抗告。
                                  書記官  蕭麗珍
中    華    民    國    97    年    8     月    28    日


司法院資訊處製作；財團法人民間司法改革基金會備份。
